臺灣彰化地方法院民事判決
110年度簡字第76號
原      告  洪也婷  
訴訟代理人  徐鼎盛律師
被      告  賴建州  
訴訟代理人  賴銘耀律師
            王治鑑  
上列當事人間請求損害賠償（交通）事件，本院於民國111年1月
27日言詞辯論終結，判決如下：
    主  文
被告應給付原告新臺幣壹拾貳萬元，及自民國一百一十年二月二
十七日起至清償日止，按週年利率百分之五計算之利息。
原告其餘之訴駁回。
訴訟費用由被告負擔百分之五，餘由原告負擔。
本判決原告勝訴部分得假執行，被告如以新臺幣壹拾貳萬元為原
告預供擔保，得免為假執行。
原告其餘假執行之聲請駁回。
    事  實  及  理  由
壹、程序事項：
　　按本於道路交通事故有所請求而涉訟者，應適用簡易程序，
    民國110年1月20日公布、同年月22日生效之民事訴訟法第42
    7條第2項第11款定有明文。又修正之民事訴訟法簡易訴訟程
    序，依本施行法第12條第10項公告施行後，於修正前已繫屬
    之事件，未經終局裁判者，其法院管轄權及審理程序適用修
    正後之規定，亦為民事訴訟施行法第4條之1第1款所明定。
    查本件原告因道路交通事故提起本訴訟，屬新修正民事訴訟
    法第427條第2項第11款所定應適用簡易程序之事件。又本件
    於上開民事訴訟法規定修正前即繫屬於本院（本院收狀日為
    110年1月12日，見本院卷第13頁），然尚未經終局裁判， 
    爰依上開規定，改依簡易程序審理，先予敘明。 
貳、實體事項：
一、原告主張：原告於108年3月9日16時45分許，搭乘由訴外人
    簡寶鄰所駕駛車牌號碼000-00號遊覽車（下稱系爭遊覽車）
    ，沿國道3號南下方向行駛在中線車道，行經彰化縣○○鎮○道
    0號192公里200公尺處時，適被告駕駛車牌號碼000-0000自
    用小客車（下稱系爭車輛）行經該路段，竟自系爭遊覽車右
    側之外線車道超車，因未注意車前狀況及雨天行車條件不佳
    ，因而發生打滑，先撞擊系爭遊覽車右前車頭，再撞及中央
    分隔島後，反彈撞擊系爭遊覽車之左後車身，致系爭遊覽車
    翻覆，造成原告受有頭部外傷併腦症盪、前額撕裂傷（共12
    公分）、右上肢擦挫傷、左頭皮撕裂傷（共4公分）等傷害
    （下合稱系爭傷害）。原告因系爭傷害持續治療逾1年，仍
    有頭痛、頭暈等後遺症不見改善。而原告於事發時擔任小兒
    科醫師，工作需高度精神集中，為免上開症狀影響工作上判
    斷，乃自108年5月1日起至109年5月30日止辦理留職停薪，
    受有不能工作損失共計新臺幣（下同）137萬2,722元（計算
    式：107年度薪資所得126萬7,130元12月13月≒1,372,722
    元)，且精神上受有莫大痛苦，爰依民法第184條第1項前段
    、第191條之2、第193條第1項、第195條第1項等規定，請求
    被告賠償薪資損失137萬2,722元、精神慰撫金50萬元等語，
    並聲明：①被告應給付原告187萬2,722元，及自起訴狀繕本
    送達之翌日起至清償日止，按週年利率5％計算之利息。②願
    供擔保，請准宣告假執行。
二、被告則以：原告於108年3月9日因本件事故受傷後，即送往
    大甲李綜合醫院急診住院，住院5日後出院，醫囑出院後宜
    休養2週。原告原擔任大林慈濟醫院小兒科主治醫師，於本
    件事故發生後，陸續請病假至108年4月30日，自108年5月1
    日起則辦理留職停薪。縱使原告因系爭傷害致無法工作，應
    僅於車禍後至108年4月30日期間，原告請求自108年5月1日
    至109年5月30日長達13個月工作損失不應准許，且其請求精
    神慰撫金過高等語置辯，並聲明：①原告之訴駁回。②如受不
    利之判決，願供擔保，請准宣告免為假執行。
三、本件原告主張被告於前揭時、地，因駕車不慎致車輛打滑，
    撞擊原告搭乘之系爭遊覽車，導致系爭遊覽車翻覆，造成原
    告受有系爭傷害等事實，業據其提出道路交通事故當事人聯
    單、網路新聞頁面截圖、李綜合醫院診斷證明書、急診病歷
    、新營醫院及大林慈濟醫院診斷證明書等件為證（見本院卷
    第25至77頁），且有本院調閱之國道公路警察局第七公路警
    察大隊快官分隊道路交通事故調查卷宗在卷可稽（見本院卷
    第73至203頁），復為被告所不爭執，是原告此部分主張，
    堪信為真實。至原告主張其因系爭傷害自108年5月1日起至1
    09年5月30日止，均無法工作一節，則為被告所否認，並以
    前揭情詞置辯。是本件兩造爭執之處為：①原告請求不能工
    作損失137萬2,722元，有無理由？②原告得請求精神慰撫金
    數額為若干？
四、得心證之理由：
(一)因故意或過失，不法侵害他人之權利者，負損害賠償責任 
    ；汽車、機車或其他非依軌道行駛之動力車輛，在使用中加
    損害於他人者，駕駛人應賠償因此所生之損害。但於防止損
    害之發生，已盡相當之注意者，不在此限，民法第184條第1
    項前段、第191條之2分別定有明文。查本件被告於前揭時地
    ，疏未注意車前狀況，致撞擊原告搭乘之系爭遊覽車，使原
    告受有系爭傷害，係不法侵害原告之身體及健康權，故原告
    依侵權行為之法律關係，請求被告就其所受損害負賠償責任
    ，即屬有據。茲就原告各項請求，分述如下：
  ⒈不能工作損害部分：
　⑴不法侵害他人之身體或健康者，對於被害人因此喪失或減少
    勞動能力或增加生活上之需要時，應負損害賠償責任，民法
    第193條第1項定有明文。惟關於侵權行為損害賠償之請求權
    ，以受有實際損害為成立要件，若絕無損害亦即無賠償之可
    言（最高法院97年度台上字第2189號判決意旨參照）。
　⑵本件原告主張其因系爭傷害，經治療後仍有頭痛、頭暈之後
    遺症，其擔任小兒科醫生，需高度精神集中，自108年5月1
    日起至109年5月30日止，共計13個月期間均無法工作等語，
    固據提出診斷證明書為憑。然觀之新營醫院於108年6月28日
    、7月19日出具之診斷證明書，僅記載診斷原告有頭暈症狀
    ，醫囑「建議多修養」（見本院卷第50、51頁）；大林慈濟
    醫院於108年9月11日、109年2月12日出具之診斷證明書記載
    醫囑「宜多休養」、「宜再休養3個月」（見本院卷第52、5
    3頁）。經本院函詢上開醫院，依原告之傷勢及病程，是否
    已到達無法從事當時所擔任醫師職務之程度，及不能工作期
    間為何。然新營醫院僅函覆「頭暈症狀明顯：若無頭暈時可
    工作」（見本院卷第295頁），並未說明依據何等資料診斷
    原告之頭暈症狀明顯、何以已達無法工作程度，亦未具體說
    明不能工作期間。而大林慈濟醫院則函覆 「病患洪也婷於1
    08年3月遭受車禍後，自覺有持續性頭痛與頭暈等不適，自
    認無法勝任小兒科主治醫師臨床工作，故建議其多休養。頭
    痛與頭暈屬非特異性與主觀性的神經學症狀，其成因可能為
    多因素，較難單獨以車禍傷勢的嚴重性作因果推定，宜多方
    面考量。」（見本院卷第311頁），可見該院醫師係依據原
    告自述內容，始建議其多休養，而非依據臨床檢查或醫學資
    料為憑斷，是原告所提上開書證，均不足以證明其因所受系
    爭傷害，於前揭期間已達不可工作之程度。
　⑶經本院檢附原告自本件事故發生後歷來病歷紀錄，委請國立
    成功大學醫學院附設醫院鑑定之結果認：「整理洪員受傷後
    歷次病歷紀錄，在108年3月9日發生車禍事故，3月9日至13
    日期間住院治療，出院診斷包括：⒈頭部外傷併腦症盪，⒉前
    額撕裂傷，⒊右手挫傷合併擦傷，⒋右膝挫傷。住院期間病歷
    紀錄顯示108年3月12日輕度頭暈無噁心，108年3月13日已無
    頭暈，未合併意識喪失、局部神經學異常或顱內出血等發現
    ，出院時開立暈眩藥物6天。出院後於108年3月15日至大林
    慈濟醫院中醫科門診就醫紀錄開立診斷證明書診斷包括腦震
    盪，病歷紀錄顯示最早於108年3月13日曾有頭暈症狀。108
    年3月18日及4月10日接受大林慈濟醫院整行外科門診移除傷
    口縫線，並未紀錄頭暈症狀，但在108年3月20日後已無服用
    藥物需求。我國尚無建立因罹患腦震盪後回復工作能力之合
    理停工統計期間，參考美國Work Institute Official Disa
    bility Guideline停工失能指引：『S060腦震盪』嚴重症狀者
    ，經配工可在14天恢復估做，嚴重症狀者從事認知相關工作
    可在28天恢復工作，若是一般工作則90％可在29天內回復工
    作。綜合病歷紀錄與復工失能指引資料庫，本院鑑定認為洪
    員於108年5月1日以後未達無法從事原任工作之程度。」，
    有該院病情鑑定報告書存卷可參（見本院卷第347頁）。上
    開鑑定意見係遍觀原告歷來病歷紀錄，依據原告所受傷勢、
    症狀及治療結果，參酌國外醫學專業資料，而認定原告於10
    8年5月1日以後，未達無法從事原任工作之程度，應屬可採
    。
　⑷原告固提出生達蔘藥行之收據5紙（見本院卷第373至381頁）
    ，主張其雖未服用西藥，然有持續服用中藥方「麝香七厘散
    」以治療頭痛、頭暈症狀，故上開鑑定意見不可採信云云。
    然生達蔘藥行並非醫療機構，且該藥粉功效不明，自無從僅
    因原告購買上開藥粉，即可率斷原告仍有頭痛、頭暈等症狀
    。又縱認原告仍有此等症狀，惟頭暈及頭痛有輕微或嚴重之
    別，並非病患一旦出現此等症狀，即可認定已達無法從事工
    作之程度，而原告於108年3月12日住院期間為輕度頭暈，於
    108年3月13日已無頭暈症狀，已如前述。參照上開鑑定報告
    書所載，腦震盪嚴重症狀者從事認知相關工作，可在28日恢
    復工作，則原告於於108年3月9日發生車禍事故後，迄至108
    年5月1日，已達50日，應可回復從事其原任醫師工作，是原
    告主張其自108年5月1日起至109年5月30日止，均無法工作
    云云，尚難採認。從而，原告請求被告賠償此段期間之薪資
    損失137萬2,722元，不應准許。
  2.精神慰撫金部分：
　⑴不法侵害他人之身體、健康、名譽、自由、信用、隱私、貞
    操，或不法侵害其他人格法益而情節重大者，被害人雖非財
    產上之損害，亦得請求賠償相當之金額，民法第195條第1項
    前段定有明文。又慰藉金之多寡，應斟酌雙方之身分、地位
    、資力與加害之程度及其他各種情形核定相當之數額；其金
    額是否相當，自應依實際加害情形與被害人所受之痛苦及雙
    方之身分、地位、經濟狀況等關係決定之（最高法院85年度
    台上字第460號判決意旨可資參照）。 
　⑵查原告因本件車禍受有系爭傷害，歷經住院5日及數次門診治
    療，於108年3月18日、4月10日門診拆線，有李綜合醫院、
    大林慈濟診斷證明書可參（見本院卷第35、49頁），可認其
    精神受有相當之痛苦。又原告為中山醫學大學醫學系、陽明
    大學臨床醫學研究所畢業，本件事故發生時為小兒科主治醫
    師、平均月薪10萬5,594元、目前待業中、未婚、無須扶養
    之人，名下有土地、汽車及投資各1筆；被告係嘉義高工畢
    業，未婚，在工廠工作，月薪約2萬8,000元至3萬元，名下
    無財產等情，為兩造所自陳（見本院卷第17、279、362頁）
    ，且有本院依職權調閱之兩造稅務電子閘門財產所得調件明
    細表可參（見本院卷第237至274頁），可見原告之經濟狀況
    較被告為佳。又衡量被告之過失情節、原告所受傷害程度等
    一切情狀，認原告請求精神慰撫金50萬元係屬過高，應以12
    萬元為適當，逾此數額之請求，則不應准許。
五、綜上所述，原告依侵權行為之法律關係，請求被告給付12萬
    元，及起訴狀繕本送達翌日即110年2月27日（見本院卷第22
    5頁所附送達回證）起至清償日止，按週年利率5％計算之利
    息，為有理由，應予准許；逾此範圍之請求，則無理由，應
    予駁回。　　
六、本判決係依民事訴訟法第427條第2項第11款規定適用簡易程
    序所為被告敗訴之判決，依同法第389條第1項3款規定，應
    依職權宣告假執行。此部分原告雖陳明願供擔保聲請宣告假
    執行，然其聲請僅係促使法院為職權之發動，爰不另為假執
    行准駁之諭知。另被告陳明願供擔保請准宣告免為假執行，
    並無不合，並酌定相當擔保金額准許之。至原告敗訴部分，
    其假執行之聲請失所附麗，應予駁回。
七、本件事證已臻明確，兩造其餘攻擊防禦方法及所提證據，經
    審酌後與本件判決結果不生影響，爰不另一一論述，併予敘
    明。
八、訴訟費用負擔之依據：民事訴訟法第79條。
中　　華　　民　　國　　111 　年　　2 　　月　　17　　日
                  民事第三庭    法　官　鍾孟容         
以上正本係照原本作成。
如對判決上訴，應於判決送達後20日內向本院提出上訴狀。如委
任律師提起上訴者，應一併繳納上訴審裁判費。 
中　　華　　民　　國　　111 　年　　2 　　月　　17　　日
                                書記官　張茂盛